【裁判字號】    94,易,796
【裁判日期】    951031
【裁判案由】    竊盜
【裁判全文】
臺灣苗栗地方法院刑事判決               94年度易字第796號
公  訴  人  臺灣苗栗地方法院檢察署檢察官
被      告  乙○○
上列被告因竊盜案件，經檢察官提起公訴（94年度偵字第3856號
），本院判決如下：
    主    文
乙○○共同犯踰越安全設備竊盜罪，累犯，處有期徒刑捌月。
    犯罪事實
一、乙○○前因違反麻醉藥品管理條例、竊盜案件，經臺灣高等
    法院判處有期徒刑5 月、2 年6 月，應執行有期徒刑2 年8
    月，嗣經最高法院駁回上訴而確定；復因違反麻醉藥品管理
    條例、竊盜案件，經臺灣高等法院判處有期徒刑7 月、1 年
    ，應執行有期徒刑1 年4 月確定，入監接續受前開徒刑之執
    行後，於民國88年6 月8 日縮短刑期假釋出監，迄90年2 月
    6 日假釋期滿，未經撤銷假釋而執行完畢。詎不知悔改，與
    真實姓名不詳、綽號「阿翔」之成年男子基於意圖為自己不
    法所有之竊盜犯意聯絡，於94年9 月7 日下午，由乙○○駕
    駛向友人借得之自小客車搭載「阿翔」，自苗栗縣南庄鄉龍
    門口出發，前往同鄉○○路149 之10號丙○○住宅，由乙○○在停放附近之車內等候、接應，「阿翔」自上址住宅1 樓
    後方攀越為安全設備之窗戶進入屋內，竊取丙○○所有之家
    庭劇院、伴唱機、數位電視機上盒、DVD 、無線麥克風、酒
    、茶葉、現金新臺幣（下同）5 千餘元及車牌號碼5H-0153
    號自小客車（含鑰匙）等物得手，隨後2 人即共乘上開竊得
    之自小客車返回頭份，「阿翔」卸下竊得財物後，將贓款2
    千元及上開自小客車交予乙○○。嗣乙○○為躲避查緝，乃
    將其向王翠燕借得之車牌號碼LU-0108 號自小客車（已故障
    ）之車牌2 面取下，改懸掛在上開竊得之自小客車上使用，
    惟仍於同月28日凌晨1 時45分許，駕駛上開懸掛LU-0108 號
    車牌之竊得自小客車，行經頭份鎮○○路1110巷附近時，為
    警攔檢查獲。
二、案經苗栗縣警察局頭份分局報告臺灣苗栗地方法院檢察署檢
    察官偵查起訴。
    理  由
一、認定犯罪事實所憑之證據及理由：
    (一)被告乙○○於本院審理時坦承：伊於上開時間，駕駛向友
      人借得之自小客車搭載「阿翔」，前往遭竊住宅，「阿翔
      」提議入內行竊，於是伊在車上等「阿翔」，「阿翔」從
      該住宅1 樓後方爬窗戶進入屋內，1 個多小時後，「阿翔
      」駕駛5H-0153 號自小客車出來，伊便將原本駕駛之車輛
      留在原地，坐上竊得之自小客車返回頭份，「阿翔」先把
      竊得物品載回去放，再將上開自小客車交予伊使用，並給
      伊2 千元油錢，嗣伊將向王翠燕借得、已故障之LU-0108
      號自小客車車牌2 面取下，改懸掛在上開竊得之自小客車
      上等情（本院卷第12、13、26頁）。
    (二)苗栗縣南庄鄉○○路149-10號丙○○之住宅，於94年9 月
      7 日下午，遭人由1 樓後方窗戶進入行竊，丙○○所有之
      家庭劇院1 套、伴唱機1 套、數位電視機上盒、DVD 、無
      線麥克風、酒、茶葉、現金5 千餘元及5H-0153 號自小客
      車等物均被竊走之事實，業經被害人丙○○於警詢時指述
      明確（偵卷第24至26頁），並有車輛車牌失竊作業─查獲
      車輛認可資料單、贓物認領保管單各1 紙在卷可佐（偵卷
      第27、28頁）；LU-0108 號自小客車（含車牌2 面）係劉
      志強所有，於94年4 月初由劉志強借予王翠燕，再於同年
      9 月間由王翠燕借予乙○○使用之事實，亦分據證人劉志
      強、王翠燕於警詢時證述無誤（偵卷第47、48、91至94頁
      ），且有車籍作業系統─查詢認可資料單、贓物認領保管
      單各1 紙在卷足憑（偵卷第49、50頁）；被告於94年9 月
      28日凌晨1 時45分許，持鑰匙發動懸掛LU-0108 號車牌、
      原車號5H-0153 號之失竊自小客車，準備駛離時，為警當
      場查獲之事實，則有扣押筆錄、警員曾志文製作之報告各
      1 件及照片12張附卷可查（偵卷第14至16、34至40頁）。
      參照上述事證，足認被告首開自白確與事實相符。
    (三)依被告所供，被告在竊盜界地位相當高（本院卷第13頁）
      ，確實有其他小偷找被告傳授技巧（偵卷第81頁），而「
      阿翔」係竹北、新豐一帶人士（本院卷第62頁），案發當
      天下午與被告在龍門口友人住處抓豆子、賭博，「阿翔」
      輸光了，便請被告載其去南庄（本院卷第26頁），被告當
      時卻無可使用之車輛，須向友人借車始能搭載「阿翔」前
      往（本院卷第13頁），種種跡象均顯示「阿翔」要求被告
      載其去南庄之本意，即欲借重被告之能力竊取財物，以填
      補其賭博之損失，以被告在竊盜界多年之經驗閱歷及對此
      類行為之敏感度，應無不能預見之理，由被告於審理中自
      稱：「大家在一起久了，我們也都互相瞭解彼此的底，他
      雖然沒有跟我說要做什麼，但事後我想他會找我載他，就
      是基於那種原因」等語（本院卷第61頁），益可印證。被
      告駕車搭載「阿翔」抵達丙○○住宅後，「阿翔」又當面
      向被告提議入內行竊，至此被告已明確知悉「阿翔」即將
      進入上開住宅竊取財物之事實，更無疑問。在此情況下，
      倘被告無意竊盜，縱非於「阿翔」提出要求之際即予拒絕
      ，亦應在丙○○住宅外加以勸阻，避免拖累自己，再不然
      亦可逕自駕車離去，撇清與「阿翔」個人行為之關係。然
      而，被告除熱心地另向友人借車以搭載「阿翔」前往目的
      地，並在其所稱之炎熱天氣裡，虛耗1 個多小時之時間，
      留在停放現場附近之車內，等待「阿翔」行竊得手，更有
      甚者，於「阿翔」大有斬獲、駕駛屋主丙○○所有之自小
      客車出來後，被告竟將原本駕駛之友人車輛棄置現場，改
      搭「阿翔」竊得之自小客車返回頭份鎮其住處，不久後並
      接手使用該自小客車，堂而皇之地分享「阿翔」行竊之成
      果，由此可見，被告對「阿翔」行竊之提議並無異議，且
      樂觀其成，僅係不願親自進入，而與「阿翔」謀議約定自
      己在外等候、接應，事後分配利益而已。則被告與「阿翔
      」就本案犯行具有犯意聯絡及行為分擔之事實，亦堪以認
      定。
二、對於被告辯解之判斷：
    (一)被告否認犯行，辯稱：「阿翔」雖有邀伊一起去偷，但伊
      年紀大了，天氣又熱，爬不上去，沒有興趣，且伊於父親
      過世後分得不少房地產，遺產稅就繳了1500多萬，不缺錢
      ，也不屑做這種事情，並沒有和「阿翔」共同行竊之意思
      ，是事後「阿翔」要把車子丟在河裡，伊貪圖那台車，才
      要求「阿翔」將車交給伊使用，2 千元是「阿翔」拿給伊
      加油用的等語。
    (二)惟查：
      1.本案由被告向友人借車搭載賭博輸錢之「阿翔」前往遭
        竊住宅，明知「阿翔」入內行竊之意圖，仍在附近等待
        、接應，事後公然分享「阿翔」行竊所得財物等過程，
        即足以認定被告具有與「阿翔」共同竊盜之犯意，已如
        前述。被告所稱其年紀大，當天天氣熱，該住宅圍牆高
        、爬不上去等客觀情事，固然可認為係被告不願與「阿
        翔」「一起進入上開住宅行竊」之合理原因，然並不足
        以證明被告無意與「阿翔」「共同行竊」，亦未曾與「
        阿翔」商議，約定「阿翔」入內行竊，被告在外等待之
        事實。至於被告之經濟情況如何，僅是竊盜動機強弱之
        問題，現今社會上家財萬貫卻貪小便宜或有順手牽羊竊
        盜習慣之人，亦所在多有，縱被告因繼承而取得可觀之
        財產，亦不能據此否定其竊盜之可能性，再者，被告已
        自承其自有車輛送修、向王翠燕借得之LU-0108 號自小
        客車亦故障，致其當時無車可用之情事，難認無犯罪之
        動機，況若被告根本不屑為貪圖微小之財產利益而犯罪
        ，則其又供稱收受「阿翔」所交付之贓車、承認犯收受
        贓物罪，豈非自相矛盾？
      2.被告雖又辯稱：事後「阿翔」表示要丟棄贓車時，伊始
        要求將車交給伊使用云云，惟本案遭竊之5H-0153 號自
        小客車係西元2001年出廠之車輛（偵卷第45頁），於案
        發當時車況應屬良好，約有40萬元之價值（偵卷第43頁
        ），「阿翔」既已費時費力將之竊取得手，豈有輕言丟
        棄之理？倘如被告所言「道上習慣是闖空門的偷到車子
        不會使用」，被告明知該車係「阿翔」闖空門所竊得，
        又豈敢加以收受使用，自陷於為警循線查緝之風險？此
        外，被告自警詢、偵查至本院審理中，始終無法交代「
        阿翔」之真實姓名、住址或其他可資識別之特徵，復未
        能自行偕同「阿翔」到庭作證，經本院命被告帶同警方
        前往「阿翔」經常出入處所查訪其真實姓名年籍資料，
        仍無所獲（本院卷第93頁），是被告前開辯詞，亦無從
        藉由調查「阿翔」此一證據而獲得佐證，自難認定屬實
        。
    (三)綜上說明，被告所為辯解均屬事後卸責之詞，不足採信，
      本案事證已經明確，被告犯行洵堪認定。
三、論罪科刑之理由：
    (一)被告行為後，刑法及刑法施行法業於94年2 月2 日修正公
      布，並於95年7 月1 日施行，參酌最高法院95年5 月23日
      刑事庭第8 次會議決議，於刑法修正施行後，應適用刑法
      第2 條第1 項之規定，就罪刑有關之共犯、未遂犯、想像
      競合犯、牽連犯、連續犯、結合犯，以及累犯加重、自首
      減輕暨其他法定加減原因（如身分加減）與加減比例等一
      切情形，綜其全部罪刑之結果，為「從舊從輕」之比較，
      本案與被告罪刑有關之法律變更部分，經比較修正前、後
      刑法之規定，以修正前刑法有利於被告（詳見附表），自
      應依刑法第2 條第1 項前段規定，一體適用被告行為時之
      修正前刑法。
    (二)依社會通常觀念，窗戶具有阻絕內外之防盜功能，屬刑法
      第321 條第1 項第2 款所稱之「其他安全設備」。故核被
      告所為，係犯刑法第321 條第1 項第2 款之踰越安全設備
      竊盜罪。
    (三)被告與「阿翔」就本案犯行有犯意聯絡與行為分擔，為共
      同正犯。
    (四)被告有犯罪事實欄所載之罪刑執行情形，有臺灣高等法院
      被告前案紀錄表在卷可查，其受有期徒刑之執行完畢後，
      5 年以內再犯前開有期徒刑以上之罪，為累犯，依法加重
      其刑。
    (五)審酌被告有竊盜、違反麻醉藥品管理條例等前科之素行，
      因無車可用，一時萌生貪念，而與「阿翔」共同謀議，以
      「阿翔」爬窗進入他人住宅，被告在外等候接應之分工方
      式，犯下本件竊案，造成被害人丙○○受有約10餘萬元之
      財物損失（偵卷第42頁），犯後未能坦認犯行，惟本案係
      「阿翔」所提議、主導，被告參與之程度究屬較輕，竊得
      之自小客車已由被害人領回，亦無任何毀損，再參酌被告
      之生活狀況、智識程度及公訴人求刑等一切情狀，量處如
      主文所示之刑。
    (六)扣案之手套1 雙及小型破壞剪、小型活動扳手、鐵橇各1
      支，被告否認為其所有，且依卷內證據資料，尚無從認定
      係被告或共犯「阿翔」所有、供犯本件竊盜罪所用之物，
      爰不予宣告沒收。
    (七)公訴意旨另以：被告於94年9 月26日中午12時15分許，在
      苗栗縣竹南鎮○○街19號之1 前，竊取懸掛在甲○○所有
      自小客車上之6H-6135 號車牌1 面，嗣警方查獲被告時，
      在其所駕駛之車內扣得上開車牌，因認被告涉犯刑法第32
      0 條第1 項之竊盜罪嫌（本院卷第62頁）。按犯罪事實應
      依證據認定之，無證據不得認定犯罪事實，刑事訴訟法第
      154 條第2 項定有明文；又認定不利於被告之事實，須依
      積極證據，苟積極證據不足為不利於被告事實之認定時，
      即應為有利於被告之認定，更不必有何有利之證據（最高
      法院30年上字第816 號判例意旨參照）。經查，公訴人認
      被告竊取上開車牌，係以該車牌於94年9 月26日失竊，並
      在被告所駕駛之失竊自小客車內為警查扣，而上開自小客
      車自失竊至為警查獲時均由被告使用等情，為主要論據，
      惟觀諸卷附車輛車牌失竊作業─查獲車牌認可資料單及贓
      物認領保管單（偵卷第89、90頁），甲○○所有之6H-613
      5 號自小客車為裕隆牌、西元1990年出廠之車輛，於94年
      間其車齡已達14年，堪稱老舊車輛，經驗上容有可能其車
      主已非經常使用並注意車身之外觀狀況，而被害人甲○○
      於警詢中僅稱該車牌於94年9 月26日下午12時15分在住處
      前失竊，並未進一步說明其最後確認車牌尚懸掛在車上之
      時間為何，則該車牌是否確於94年9 月26日始遭竊走，本
      不無疑問，又被告如於借得之LU-0108 車牌2 面外，須另
      行竊取車牌，衡情應係為懸掛在其所駕駛之贓車上，避免
      警方查緝，則勢必尋找與贓車廠牌、款式及顏色相符之車
      輛，同時竊取前後2 面車牌，然本件被告所駕駛贓車與遭
      竊走車牌之車輛，其廠牌即已不同，遭竊之車牌亦僅有1
      面，如此不但無法達到掩飾贓車之目的，反而易因另行犯
      案導致警方追查，被告有何理由為之？是公訴意旨所指被
      告竊取6H-6135 號車牌1 面之犯行，尚屬不能證明，惟公
      訴人認此部分與經本院論罪科刑之竊盜犯行間，具有連續
      犯之裁判上一罪關係，爰不另為無罪之諭知，併此敘明。
四、適用之法律：
    (一)刑事訴訟法第299 條第1 項前段。
    (二)刑法第2 條第1 項前段。
    (三)修正前刑法第28條、第321 條第1 項第2 款、第47條。
本案經檢察官石東超到庭執行職務。
中    華    民    國    95    年    10    月    31    日
                  刑事第一庭    審判長法  官  劉興浪
                                      法  官  顧正德
                                      法  官  羅貞元
以上正本證明與原本無異。
如不服本判決，應於判決送達後10日內向本院提出上訴狀（應抄
附繕本）。告訴人或被害人如對於本判決不服者，應具備理由請
求檢察官上訴，其上訴期間之計算係以檢察官收受判決正本之日
期為準。
                                      書記官  劉秋雯
中    華    民    國    95    年    11    月    7     日
附錄本判決論罪科刑法條：
中華民國刑法第321 條第1 項第2 款
犯竊盜罪而有左列情形之一者，處6 月以上、5 年以下有期徒刑
：
二  毀越門扇、牆垣或其他安全設備而犯之者。
附表：
┌───────┬──────────┬──────────┬───────┐
│比較項目      │修正前刑法          │修正後刑法          │比較結果      │
├───────┼──────────┼──────────┼───────┤
│共犯          │2 人以上共同實施犯罪│2 人以上共同實行犯罪│僅「實施」修正│
│              │之行為者，皆為正犯（│之行為者，皆為正犯（│為「實行」，不│
│              │第28條）            │第28條）            │生有利或不利於│
│              │                    │                    │被告之情形    │
├───────┼──────────┼──────────┼───────┤
│累犯          │受有期徒刑之執行完畢│受徒刑之執行完畢，或│被告之行為，依│
│              │，或受無期徒刑或有期│一部之執行而赦免後，│修正前、後刑法│
│              │徒刑一部之執行而赦免│5 年以內故意再犯有期│均構成累犯，不│
│              │後，5 年以內再犯有期│徒刑以上之罪者，為累│生有利或不利於│
│              │徒刑以上之罪者，為累│犯，加重本刑至2 分之│被告之情形    │
│              │犯，加重本刑至2 分之│1（第47條）         │              │
│              │1（第47條）         │                    │              │
├───────┴──────────┴──────────┴───────┤
│綜合比較結果：                                                            │
│就與被告罪刑有關之共犯、累犯等法律變更部分，修正後刑法並未有利於被告，應依│
│刑法第2 條第1 項前段規定，一體適用被告行為時之修正前刑法。                │
└─────────────────────────────────────┘


司法院資訊處製作；財團法人民間司法改革基金會備份。
